---
title: "Proyecto Final - Análisis Exploratorio de Datos, Universidad ICESI"
author: "María Paula Fernández, Cristian Palechor, Jorge Antonio Morales"
date: "21/2/2022"
output: 
  html_document:
    theme: journal
    highlight: espresso
    dfprint: paged
---

```{r setup, include=FALSE}
knitr::opts_chunk$set(echo = TRUE)
library(readr)
library(readxl)
library(reshape2)
library(dplyr)
library(e1071)
library(Hmisc)
library(inspectdf) 
library(funModeling) 
library(VIM)
library(stringr)
library(xtable) 
library(ggplot2)
library(directlabels)
library(scales)
library(ggthemes)
library(mice)
library(BBmisc)
library(tidyverse)
library(DT)
library(kableExtra)

descriptivas<- function(x){data.frame("MEDIDA"=c("Observaciones", "Mínimo", "1er Q", "Media", "Mediana", "Desv Est", "3er Q", "Máximo", "Asimetría", "Curtosis", "atípico leve<", "atípico leve>","atípico extremo<","atípico extremo>", "Err Est Media", "IC(95%) Media Up", "IC(95%) Media Down"),"VALOR"=format(c(length(na.omit(x)), min(na.omit(x)), quantile(na.omit(x), prob=0.25), mean(na.omit(x)), median(na.omit(x)), sd(na.omit(x)), quantile(na.omit(x), prob=0.75), max(na.omit(x)), skewness(na.omit(x)), kurtosis(na.omit(x)), (2.5*quantile(na.omit(x),prob=0.25)-1.5*quantile(na.omit(x), prob=0.75)),(2.5*quantile(na.omit(x),prob=0.75)-1.5*quantile(na.omit(x), prob=0.25)),(4*quantile(na.omit(x),prob=0.25)-3*quantile(na.omit(x), prob=0.75)),(4*quantile(na.omit(x),prob=0.75)-3*quantile(na.omit(x), prob=0.25)), ((sd(na.omit(x))/sqrt(length(na.omit(x))))), (mean(na.omit(x))+1.96*(sd(na.omit(x))/sqrt(length(na.omit(x))))), (mean(na.omit(x))-1.96*((sd(na.omit(x))/sqrt(length(na.omit(x))))))), scientific = F))}
#FUNCIÓN PARA ESTADÍSTICAS DESCRIPTIVAS PARA VARIABLES CONTINUAS

descriptivas2<-function(Continua,Categorías){
  x1=aggregate.data.frame(Continua, by=list(Categorías), FUN=function(x){length(na.omit(x))})
  names(x1)=c("Categoría","Obs")
  x2=aggregate.data.frame(Continua, by=list(Categorías), FUN=function(x){min(na.omit(x))})
  names(x2)=c("Categoría","Mínimo")
  x3=aggregate.data.frame(Continua, by=list(Categorías), FUN=function(x){quantile(na.omit(x), prob =0.25)})
  names(x3)=c("Categoría","1er Q")
  x4=aggregate.data.frame(Continua, by=list(Categorías), FUN=function(x){median(na.omit(x))})
  names(x4)=c("Categoría","Mediana")
  x5=aggregate.data.frame(Continua, by=list(Categorías), FUN=function(x){mean(na.omit(x))})
  names(x5)=c("Categoría","Media")
  x6=aggregate.data.frame(Continua, by=list(Categorías), FUN=function(x){quantile(na.omit(x), prob =0.75)})
  names(x6)=c("Categoría","3er Q")
  x7=aggregate.data.frame(Continua, by=list(Categorías), FUN=function(x){max(na.omit(x))})
  names(x7)=c("Categoría","Máximo")
  x8=aggregate.data.frame(Continua, by=list(Categorías), FUN=function(x){sd(na.omit(x))})
  names(x8)=c("Categoría","Desv Est")
  x9=aggregate.data.frame(Continua, by=list(Categorías), FUN=function(x){skewness(na.omit(x))})
  names(x9)=c("Categoría","Asimetría")
  x10=aggregate.data.frame(Continua, by=list(Categorías), FUN=function(x){kurtosis(na.omit(x))})
  names(x10)=c("Categoría","Curtosis")
  cbind(x1,x2,x3,x4,x5,x6,x7,x8,x9,x10)[,-seq(3,19,2)]
}
#FUNCIÓN PARA ESTADÍSTICAS DESCRIPTIVAS PARA VARIABLES CONTINUAS EN SUBMUESTRAS
  
tabla_freq<- function(x,total=1,na="ifany"){
  if (total==1) {
    M=data.frame("Categoría"=table(x, useNA = na), "Rel"=prop.table(table(x,useNA = na)))[,-3]
    names(M)=c("Categoría","Freq. Abs.","Freq. Rel.")
    M$Categoría=as.character(M$Categoría)
    M[nrow(M)+1,]=c("Total",sum(M$`Freq. Abs.`),sum(M$`Freq. Rel.`))
    M$`Freq. Rel.`=as.numeric(M$`Freq. Rel.`)
    M$`Freq. Abs.`=as.numeric(M$`Freq. Abs.`)
    M
  } else{
    M=data.frame("Categoría"=table(x, useNA = na), "Rel"=prop.table(table(x,useNA = na)))[,-3]
    names(M)=c("Categoría","Freq. Abs.","Freq. Rel.")
    M
  }
}
#FUNCIÓN PARA ESTADÍSTICAS DESCRIPTIVAS PARA VAR DISCRETAS

tabla_freq2<-function(x,y,na="ifany",prop=0, suma=c("filas","col")){
  if (prop==0) {
    M=as.data.frame.matrix(table(x, y, useNA = na))
    M$Categoría=row.names(M)
    rownames(M)=NULL
    M=M[,c(ncol(M),1:ncol(M)-1)]
    M$Categoría=as.character(M$Categoría)
    M[nrow(M)+1,]=c("Total",colSums(M[,2:ncol(M)]))
    M[,2:ncol(M)]=sapply(M[,2:ncol(M)], as.numeric)
    M$Total=rowSums(M[,2:ncol(M)])
    M
  } else if (prop==1 & suma=="filas") {
    M=as.data.frame.matrix(table(x, y, useNA = na))
    M$Categoría=row.names(M)
    rownames(M)=NULL
    M=M[,c(ncol(M),1:ncol(M)-1)]
    M$Categoría=as.character(M$Categoría)
    M[nrow(M)+1,]=c("Total",colSums(M[,2:ncol(M)]))
    M[,2:ncol(M)]=sapply(M[,2:ncol(M)], as.numeric)
    M$Total=rowSums(M[,2:ncol(M)])
    for (i in 2:ncol(M)) {
      M[,i]=M[,i]/M[,ncol(M)]
    }
    M
  } else {
    M=as.data.frame.matrix(table(x, y, useNA = na))
    M$Categoría=row.names(M)
    rownames(M)=NULL
    M=M[,c(ncol(M),1:ncol(M)-1)]
    M$Categoría=as.character(M$Categoría)
    M[nrow(M)+1,]=c("Total",colSums(M[,2:ncol(M)]))
    M[,2:ncol(M)]=sapply(M[,2:ncol(M)], as.numeric)
    M$Total=rowSums(M[,2:ncol(M)])
    for (i in 1:nrow(M)) {
      M[i,2:ncol(M)]=M[i,2:ncol(M)]/M[nrow(M),2:ncol(M)]
    }
    M 
  }

}
```

## Introducción

Debido a la pandemia del COVID-19 que asotó al mundo en el 2020, muchos eventos masivos se han visto afectados, entre ellos el futbol. Es por esto que se ha decidido realizar un estudio con el propósito de saber el impacto que tiene el público en los jugadores que juegan de local a la hora del partido cuando éste se encuentra en la Premier League.

Debido a lo anterior, el objetivo principal para esta primera parte del informe es realizar el análisis exploratorio de los partidos de la liga inglesa desde el año 2018 hasta el 2021, verificando y limpiando cualquier tipo de anomalías.

La estructura del presente documento consta en describir cada una de las variables de la base de datos, detectar las anomalías que se presenten dentro de ella, crear nuevas variables que puedan influir con la información y por último, realizar algunas conclusiones con sus recomendaciones.

```{r, include=FALSE}

#CARGUE DE LAS BASES DE DATOS
inglesa_1 = read_excel("Inglesa.xlsx", sheet = "18-19")
inglesa_2 = read_excel("Inglesa.xlsx", sheet = "19-20")
inglesa_3 = read_excel("Inglesa.xlsx", sheet = "20-21")

```

## Sobre los datos

El repositorio de los datos cuentan con tres bases de datos independientes que corresponden a los partidos disputados por la liga inglesa entre los años 2018 - 2019 (primera base de datos con 380 registros), 2020 - 2021 (segunda base de datos con 383 registros) y 2020 - 2021 (tercera base de datos con 385 registros).

La primera base de datos posee 62 variables que representan a los datos más característicos del partido y las probabilidades según diferentes casas de apuestas. Por otra parte, tanto la segunda y tercera base de datos cuenta con 106 variables idénticas que muestran también los datos más característicos del juego y las diferentes probabilidades según las casas de apuestas.

Con el propósito de cumplir con los objetivos del proyecto, se seleccionaron las variables de interés que tengan que ver directamente con el rendimiento de los equipos durante ciertos periodos de tiempo (antes, durante y después de la pandemia). En cuanto a las columnas que representan las probabilidades de las casas de apuestas, se llegó a la conclusión de omitirlas debido a que éstas no influyen en el impacto que tiene en los equipos que juegan de local cuando hay puerta cerrada.

Después de haber hecho la selección de las variables de interés y unir las tres bases de datos, el dataset general cuenta con 19 columnas y 1148 registros. Es con esta información que se procederá a trabajar a lo largo de este informe.

```{r echo=FALSE,out.width='80%',fig.align='center',fig.pos='H'}
#CREAR TABLA DE LAS VARIABLES
variables <- read_excel("Variables.xlsx")
variables %>%
  kbl() %>%
  kable_styling()

```

```{r, include=FALSE}

# REESTRUCTURACIÓN Y UNIÓN DE LAS BASES DE DATOS
inglesa_aux = rbind(inglesa_2, inglesa_3)
inglesa_final = full_join(inglesa_aux, inglesa_1)

# FILTRACIÓN POR COLUMNAS DE INTERÉS
inglesa_final = inglesa_final[ , c(2, 4:11, 15:24)]


```

## Detección de anomalías

Existen 7 filas duplicadas por lo cual se procede a eliminarlas.

```{r echo=FALSE,out.width='80%',fig.align='center',fig.pos='H'}

#Revisa duplicados
tabla_freq(duplicated(inglesa_final)) %>%
  kbl() %>%
  kable_styling()

#Elimina duplicados
inglesa_final = inglesa_final[!duplicated(inglesa_final),]

```

Por otra parte, la fecha poseía una anomalía de tipo **Formato de las variables no coincide con su tipo de variable**, por lo tanto, se realizó el respectivo casteo a su variable Date.

```{r, include=FALSE}

#Revisa tipo de variable
str(inglesa_final) %>%
  kbl() %>%
  kable_styling()

inglesa_final$Date = as.Date(inglesa_final$Date, format="%d-%m-%y")

```

Además, se pueden observar que existen valores nulos en todos los campos menos para las fechas, sin embargo, la proporción de estos con base en el total no es tan alta.

```{r echo=FALSE,out.width='80%',fig.align='center',fig.pos='H'}

capture.output(aggr(inglesa_final, numbers=T, prop=F,sortVars = T,cex.axis = 0.7), file=tempfile())

```

Una vez hecho esto, se procede a revisar todas las variables en búsqueda de algún tipo de anomalía:

#### - Variable Date

```{r include=FALSE}

summary(inglesa_final$Date)

```

Se puede observar que no se encuentran datos atípicos, ni inválidos, además de que no posee inconsistencias ni campos vacíos.

#### - Variable HomeTeam

Para los equipos locales no existen valores atípicos, inválidos, ni con errores de digitación. No obstante, se halló un campo vacío que corresponde al 0,087% de los datos, por tanto se procede lo tomaremos como un MCAR y se realizará un Listwise deletion.

```{r, include=FALSE}

#Revisar anomalías
tabla_freq(inglesa_final$HomeTeam)

#Eliminar campo nulo
inglesa_final = inglesa_final[!is.na(inglesa_final$HomeTeam),]

```

#### - Variable AwayTeam

No existen anomalías.

```{r, include=FALSE}

tabla_freq(inglesa_final$AwayTeam) 

```

#### - Variable FTHG (Full Time Home Goals)

Se observa un dato atípico, un dato inválido y 5 campos vacíos. Para este caso, se decide imputar basado en los marcadores oficiales de los partidos que se encuentran en otras bases de datos.

```{r, include=FALSE}
# Resumen de la variable
summary(inglesa_final$FTHG)
```

```{r echo=FALSE,out.width='80%',fig.align='center',fig.pos='H'}

# Gráfica de bigotes
boxplot(inglesa_final$FTHG)

# Guardamos los anómalos en un dataframe para analizarlos mejor
anomalos_FTHG = inglesa_final[(inglesa_final$FTHG == 33 | inglesa_final$FTHG < 0 | is.na(inglesa_final$FTHG)),]

# Imputando datos con base en medios oficiales

inglesa_final$FTHG[inglesa_final$HomeTeam=="Liverpool" & inglesa_final$Date=="2019-10-27"]= 2
inglesa_final$FTHG[inglesa_final$HomeTeam=="Crystal Palace" & inglesa_final$Date=="2020-10-18"]= 1
inglesa_final$FTHG[inglesa_final$HomeTeam=="West Brom" & inglesa_final$Date=="2021-01-30"]= 2
inglesa_final$FTHG[inglesa_final$HomeTeam=="Southampton" & inglesa_final$Date=="2021-05-11"]= 2
inglesa_final$FTHG[inglesa_final$HomeTeam=="Cardiff" & inglesa_final$Date=="2018-09-02"]= 2
inglesa_final$FTHG[inglesa_final$HomeTeam=="Watford" & inglesa_final$Date=="2018-09-02"]= 2
inglesa_final$FTHG[inglesa_final$HomeTeam=="Bournemouth" & inglesa_final$Date=="2018-09-15"]= 4

```

#### - Variable FTAG (Full Time Away Goals)

```{r, include=FALSE}
# Resumen de la variable
summary(inglesa_final$FTAG)
```

Se observa un dato atípico, un dato inválido y 5 campos vacíos. Para este caso, también se decide imputar basado en los marcadores oficiales de los partidos que se encuentran en otras bases de datos.

```{r echo=FALSE,out.width='80%',fig.align='center',fig.pos='H'}

# Gráfica de bigotes
boxplot(inglesa_final$FTAG)

# Guardamos los anómalos en un dataframe para analizarlos mejor
anomalos_FTAG = inglesa_final[(inglesa_final$FTAG == 27 | inglesa_final$FTAG < 0 | is.na(inglesa_final$FTAG)),]

# Imputando datos con base en medios oficiales
inglesa_final$FTAG[inglesa_final$HomeTeam=="Liverpool" & inglesa_final$Date=="2019-10-27"]= 1
inglesa_final$FTAG[inglesa_final$HomeTeam=="Sheffield United" & inglesa_final$Date=="2019-12-05"]= 2
inglesa_final$FTAG[inglesa_final$HomeTeam=="Crystal Palace" & inglesa_final$Date=="2020-10-18"]= 1
inglesa_final$FTAG[inglesa_final$HomeTeam=="West Brom" & inglesa_final$Date=="2021-01-30"]= 2
inglesa_final$FTAG[inglesa_final$HomeTeam=="Cardiff" & inglesa_final$Date=="2018-09-02"]= 3
inglesa_final$FTAG[inglesa_final$HomeTeam=="Watford" & inglesa_final$Date=="2018-09-02"]= 1
inglesa_final$FTAG[inglesa_final$HomeTeam=="Bournemouth" & inglesa_final$Date=="2018-09-15"]= 2

```

#### - Variable FTR (Full Time Result)

Con el propósito de no caer en inconsistencias se procede a recalcular la variable teniendo en cuenta los goles al finalizar el partido para los equipos locales y visitantes.

```{r echo=FALSE,out.width='80%',fig.align='center',fig.pos='H'}

tabla_freq(inglesa_final$FTR) %>%
  kbl() %>%
  kable_styling()

# SE RECALCULA DE NUEVO LA VARIABLE
inglesa_final$FTR = ifelse((inglesa_final$FTHG > inglesa_final$FTAG), "H", ifelse((inglesa_final$FTHG < inglesa_final$FTAG), "A", "D"));

```

#### - Variable HTHG y HTAG (Half Time Home Goals y Half Time Away Goals)

No existen anomalías.

```{r, include=FALSE}

summary(inglesa_final$HTHG)
summary(inglesa_final$HTAG)

```

#### - Variable HTR (Half Time Result)

Con el propósito de no caer en inconsistencias se procede a recalcular la variable teniendo en cuenta los goles al finalizar el primer tiempo para los equipos locales y visitantes.

```{r echo=FALSE,out.width='80%',fig.align='center',fig.pos='H'}

tabla_freq(inglesa_final$HTR) %>%
  kbl() %>%
  kable_styling()

# SE RECALCULA DE NUEVO LA VARIABLE
inglesa_final$HTR = ifelse((inglesa_final$HTHG > inglesa_final$HTAG), "H", ifelse((inglesa_final$HTHG < inglesa_final$HTAG), "A", "D"));

```

#### - Variable HST y AST (Home Shot Target y Away Shot Target)

Existen 7 campos vacíos que corresponden al 0.61% de los datos; estas anomalías las tomaremos como MCAR (Missing Complete at Random) y eliminaremos las filas.

```{r, include=FALSE}

summary(inglesa_final$HST)
anomalias_HST = inglesa_final[(is.na(inglesa_final$HST)),]
inglesa_final = inglesa_final[!(is.na(inglesa_final$HST)),]

summary(inglesa_final$AST)

```

#### - Variable HF y AF (Home Faults y Away Faults)

No existen anomalías.

```{r, include=FALSE}

summary(inglesa_final$HF)
summary(inglesa_final$AF)

```

#### - Variable HC y AC (Home Corners y Away Corners)

No existen anomalías.

```{r, include=FALSE}

summary(inglesa_final$HC)
summary(inglesa_final$AC)

```

#### - Variable HY y AY (Home Yellow y Away Yellow)

No existen anomalías.

```{r, include= FALSE}

summary(inglesa_final$HY)
summary(inglesa_final$AY)

```

#### - Variable HR y AR (Home Red y Away Red)

No existen anomalías.

```{r, include=FALSE}

summary(inglesa_final$HR)
summary(inglesa_final$AR)

```

Teniendo en cuenta la siguiente gráfica, se puede comprobar que la base de datos está libre de campos vacíos.

```{r echo=FALSE,out.width='80%',fig.align='center',fig.pos='H'}

capture.output(aggr(inglesa_final, numbers=T, prop=F,sortVars = T,cex.axis = 0.7), file=tempfile())

```

## Creación de variables

#### Pandemic

Una variable importante que serviría para el cumplimiento del objetivo del proyecto sería si el partido se jugó en pandemia o no, es por esto que se crea una nueva columna de tipo **Cualitativa nominal** denominada *Pandemic* para indicar dicho acontecimiento.

Se escogerán los partidos que se jugaron en pandemia entre el 11 de marzo de 2020 y el 02 de diciembre de 2020. Según el gobierno Inglés, hubo un permiso para abrir los estadios apartir de la última fecha, pero los volvieron a cerrar desde el 14 de diciembre de 2020 hasta el 17 de mayo de 2021.

Esta nueva variable corresponde al 61.7% partidos que **no** se jugaron a puerta cerrada y el 38.3% que **sí** lo hicieron.

```{r echo=FALSE,out.width='80%',fig.align='center',fig.pos='H'}

inglesa_final$Pandemic = ifelse((inglesa_final$Date > "2020-03-11" & inglesa_final$Date < "2021-05-17") , "Puerta cerrada", ifelse((inglesa_final$Date > "2021-05-17"), "Aforo limitado", "Sin restricciones"))

inglesa_final$Pandemic[inglesa_final$Date == "2020-12-13" & inglesa_final$HomeTeam =="Southampton"] = "Aforo limitado"
inglesa_final$Pandemic[inglesa_final$Date == "2020-12-13" & inglesa_final$HomeTeam =="Crystal Palace"] = "Aforo limitado"
inglesa_final$Pandemic[inglesa_final$Date == "2020-12-13" & inglesa_final$HomeTeam =="Fulham"] = "Aforo limitado"
inglesa_final$Pandemic[inglesa_final$Date == "2020-12-13" & inglesa_final$HomeTeam =="Arsenal"] = "Aforo limitado"
inglesa_final$Pandemic[inglesa_final$Date == "2020-12-05" & inglesa_final$HomeTeam =="West Ham"] = "Aforo limitado"
inglesa_final$Pandemic[inglesa_final$Date == "2020-12-05" & inglesa_final$HomeTeam =="Chelsea"] = "Aforo limitado"
inglesa_final$Pandemic[inglesa_final$Date == "2020-12-06" & inglesa_final$HomeTeam =="Tottenham"] = "Aforo limitado"
inglesa_final$Pandemic[inglesa_final$Date == "2020-12-06" & inglesa_final$HomeTeam =="Liverpool"] = "Aforo limitado"
inglesa_final$Pandemic[inglesa_final$Date == "2020-12-07" & inglesa_final$HomeTeam =="Brighton"] = "Aforo limitado"
inglesa_final$Pandemic[inglesa_final$Date == "2020-12-12" & inglesa_final$HomeTeam =="Everton"] = "Aforo limitado"

tabla_freq(inglesa_final$Pandemic) %>%
  kbl() %>%
  kable_styling()

```

#### TeamSize

Se decidió crear dos variables que representan el tamaño del equipo en cuanto al valor del mercado en euros, clasificando como *Grandes* aquellos equipos valorados por encima de 400 millones de euros y como *Pequeños* a los equipos inferiores a dicho valor.

Estas variable cuentan con una proporción de 43.4% para equipos grandes y 56.6% para equipos pequeños, además de que son de tipo *Cualitativa nominal*.

```{r, include=FALSE}

inglesa_final$HomeTeamSize = ifelse(inglesa_final$HomeTeam == "Arsenal" | inglesa_final$HomeTeam == "Liverpool" | inglesa_final$HomeTeam == "Man United", "Grande", ifelse(inglesa_final$HomeTeam == "Aston Villa" | inglesa_final$HomeTeam == "Chelsea" | inglesa_final$HomeTeam == "Everton" | inglesa_final$HomeTeam == "Man City", "Mediano", "Pequeño"))

inglesa_final$AwayTeamSize = ifelse(inglesa_final$AwayTeam == "Arsenal" | inglesa_final$AwayTeam == "Liverpool" | inglesa_final$AwayTeam == "Man United", "Grande", ifelse(inglesa_final$AwayTeam == "Aston Villa" | inglesa_final$AwayTeam == "Chelsea" | inglesa_final$AwayTeam == "Everton" | inglesa_final$AwayTeam == "Man City", "Mediano", "Pequeño"))

```

### Tabla de descripción de las nuevas variables

```{r echo=FALSE,out.width='80%',fig.align='center',fig.pos='H'}

Variables_Nuevas <- read_excel("Variables Nuevas.xlsx")
Variables_Nuevas %>%
  kbl() %>%
  kable_styling()

```

## Conclusiones y recomendaciones

La base de datos suministrada con la información de los partidos de la liga inglesa se revisó y se realizó su respectiva limpieza de datos, organizando los tipos de variables para que coincidieran con sus respectivas columnas. Se halló una perdida aleatoria de datos con los resultados del marcador para algunos partidos, sin embargo, siendo información fácil de acceder, se lograron obtener los resultados y adicionarlos en los faltantes. 

Por otra parte, se encontró una perdida de datos en las variables de descripción de tiros al arco tanto para los locales como para los visitantes del 0.61%, por lo que se optó por realizar un listwise deletion debido a que dichas filas contenían campos vacíos en la mayoría de sus columnas. 

Teniendo en cuenta lo anterior, se entrega la base de datos limpia de cualquier anomalía lista para ser empleada en los próximos pasos.

```{r, include=FALSE}

save(inglesa_final, file="base_datos_inglesa_final.RData")

```

