---
title: "Proyecto Final - Análisis Exploratorio de Datos, Universidad ICESI"
author: "María Paula Fernández, Cristian Palechor, Jorge Antonio Morales"
date: "21/2/2022"
output: 
  html_document:
    theme: journal
    highlight: espresso
    dfprint: paged
---

```{r setup, include=FALSE}
knitr::opts_chunk$set(echo = TRUE)
library(readr)
library(readxl)
library(reshape2)
library(dplyr)
library(e1071)
library(Hmisc)
library(inspectdf) 
library(funModeling) 
library(VIM)
library(stringr)
library(xtable) 
library(ggplot2)
library(directlabels)
library(scales)
library(ggthemes)
library(mice)
library(BBmisc)
library(tidyverse)
library(DT)
library(kableExtra)

descriptivas<- function(x){data.frame("MEDIDA"=c("Observaciones", "Mínimo", "1er Q", "Media", "Mediana", "Desv Est", "3er Q", "Máximo", "Asimetría", "Curtosis", "atípico leve<", "atípico leve>","atípico extremo<","atípico extremo>", "Err Est Media", "IC(95%) Media Up", "IC(95%) Media Down"),"VALOR"=format(c(length(na.omit(x)), min(na.omit(x)), quantile(na.omit(x), prob=0.25), mean(na.omit(x)), median(na.omit(x)), sd(na.omit(x)), quantile(na.omit(x), prob=0.75), max(na.omit(x)), skewness(na.omit(x)), kurtosis(na.omit(x)), (2.5*quantile(na.omit(x),prob=0.25)-1.5*quantile(na.omit(x), prob=0.75)),(2.5*quantile(na.omit(x),prob=0.75)-1.5*quantile(na.omit(x), prob=0.25)),(4*quantile(na.omit(x),prob=0.25)-3*quantile(na.omit(x), prob=0.75)),(4*quantile(na.omit(x),prob=0.75)-3*quantile(na.omit(x), prob=0.25)), ((sd(na.omit(x))/sqrt(length(na.omit(x))))), (mean(na.omit(x))+1.96*(sd(na.omit(x))/sqrt(length(na.omit(x))))), (mean(na.omit(x))-1.96*((sd(na.omit(x))/sqrt(length(na.omit(x))))))), scientific = F))}
#FUNCIÓN PARA ESTADÍSTICAS DESCRIPTIVAS PARA VARIABLES CONTINUAS

descriptivas2<-function(Continua,Categorías){
  x1=aggregate.data.frame(Continua, by=list(Categorías), FUN=function(x){length(na.omit(x))})
  names(x1)=c("Categoría","Obs")
  x2=aggregate.data.frame(Continua, by=list(Categorías), FUN=function(x){min(na.omit(x))})
  names(x2)=c("Categoría","Mínimo")
  x3=aggregate.data.frame(Continua, by=list(Categorías), FUN=function(x){quantile(na.omit(x), prob =0.25)})
  names(x3)=c("Categoría","1er Q")
  x4=aggregate.data.frame(Continua, by=list(Categorías), FUN=function(x){median(na.omit(x))})
  names(x4)=c("Categoría","Mediana")
  x5=aggregate.data.frame(Continua, by=list(Categorías), FUN=function(x){mean(na.omit(x))})
  names(x5)=c("Categoría","Media")
  x6=aggregate.data.frame(Continua, by=list(Categorías), FUN=function(x){quantile(na.omit(x), prob =0.75)})
  names(x6)=c("Categoría","3er Q")
  x7=aggregate.data.frame(Continua, by=list(Categorías), FUN=function(x){max(na.omit(x))})
  names(x7)=c("Categoría","Máximo")
  x8=aggregate.data.frame(Continua, by=list(Categorías), FUN=function(x){sd(na.omit(x))})
  names(x8)=c("Categoría","Desv Est")
  x9=aggregate.data.frame(Continua, by=list(Categorías), FUN=function(x){skewness(na.omit(x))})
  names(x9)=c("Categoría","Asimetría")
  x10=aggregate.data.frame(Continua, by=list(Categorías), FUN=function(x){kurtosis(na.omit(x))})
  names(x10)=c("Categoría","Curtosis")
  cbind(x1,x2,x3,x4,x5,x6,x7,x8,x9,x10)[,-seq(3,19,2)]
}
#FUNCIÓN PARA ESTADÍSTICAS DESCRIPTIVAS PARA VARIABLES CONTINUAS EN SUBMUESTRAS
  
tabla_freq<- function(x,total=1,na="ifany"){
  if (total==1) {
    M=data.frame("Categoría"=table(x, useNA = na), "Rel"=prop.table(table(x,useNA = na)))[,-3]
    names(M)=c("Categoría","Freq. Abs.","Freq. Rel.")
    M$Categoría=as.character(M$Categoría)
    M[nrow(M)+1,]=c("Total",sum(M$`Freq. Abs.`),sum(M$`Freq. Rel.`))
    M$`Freq. Rel.`=as.numeric(M$`Freq. Rel.`)
    M$`Freq. Abs.`=as.numeric(M$`Freq. Abs.`)
    M
  } else{
    M=data.frame("Categoría"=table(x, useNA = na), "Rel"=prop.table(table(x,useNA = na)))[,-3]
    names(M)=c("Categoría","Freq. Abs.","Freq. Rel.")
    M
  }
}
#FUNCIÓN PARA ESTADÍSTICAS DESCRIPTIVAS PARA VAR DISCRETAS

tabla_freq2<-function(x,y,na="ifany",prop=0, suma=c("filas","col")){
  if (prop==0) {
    M=as.data.frame.matrix(table(x, y, useNA = na))
    M$Categoría=row.names(M)
    rownames(M)=NULL
    M=M[,c(ncol(M),1:ncol(M)-1)]
    M$Categoría=as.character(M$Categoría)
    M[nrow(M)+1,]=c("Total",colSums(M[,2:ncol(M)]))
    M[,2:ncol(M)]=sapply(M[,2:ncol(M)], as.numeric)
    M$Total=rowSums(M[,2:ncol(M)])
    M
  } else if (prop==1 & suma=="filas") {
    M=as.data.frame.matrix(table(x, y, useNA = na))
    M$Categoría=row.names(M)
    rownames(M)=NULL
    M=M[,c(ncol(M),1:ncol(M)-1)]
    M$Categoría=as.character(M$Categoría)
    M[nrow(M)+1,]=c("Total",colSums(M[,2:ncol(M)]))
    M[,2:ncol(M)]=sapply(M[,2:ncol(M)], as.numeric)
    M$Total=rowSums(M[,2:ncol(M)])
    for (i in 2:ncol(M)) {
      M[,i]=M[,i]/M[,ncol(M)]
    }
    M
  } else {
    M=as.data.frame.matrix(table(x, y, useNA = na))
    M$Categoría=row.names(M)
    rownames(M)=NULL
    M=M[,c(ncol(M),1:ncol(M)-1)]
    M$Categoría=as.character(M$Categoría)
    M[nrow(M)+1,]=c("Total",colSums(M[,2:ncol(M)]))
    M[,2:ncol(M)]=sapply(M[,2:ncol(M)], as.numeric)
    M$Total=rowSums(M[,2:ncol(M)])
    for (i in 1:nrow(M)) {
      M[i,2:ncol(M)]=M[i,2:ncol(M)]/M[nrow(M),2:ncol(M)]
    }
    M 
  }

}
```

## Introducción 

Debido a la pandemia del COVID-19 que asotó al mundo en el 2020, muchos eventos masivos se han visto afectados, entre ellos el futbol. Es por esto que se ha decidido realizar un estudio con el propósito de saber el impacto que tiene el público en los jugadores a la hora del partido cuando éste se encuentra en puerta cerrada jugando de local en la liga inglesa. 

Debido a lo anterior, el objetivo principal para esta primera parte del informe es realizar el análisis exploratorio de los partidos de la liga inglesa desde el año 2018 hasta el 2021, verificando y limpiando cualquier tipo de anomalías.

La estructura del presente documento consta en describir cada una de las variables de la base de datos, detectar las anomalías que se presenten dentro de ella, crear nuevas variables que puedan influir con la información y por último, realizar algunas conclusiones con sus recomendaciones.

```{r, include=FALSE}

#CARGUE DE LAS BASES DE DATOS
inglesa_1 = read_excel("Inglesa.xlsx", sheet = "18-19")
inglesa_2 = read_excel("Inglesa.xlsx", sheet = "19-20")
inglesa_3 = read_excel("Inglesa.xlsx", sheet = "20-21")

```


## Sobre los datos

El repositorio de los datos cuentan con tres bases de datos independientes que corresponden a los partidos disputados por la liga inglesa entre los años 2018 - 2019 (primera base de datos con 380 registros), 2020 - 2021 (segunda base de datos con 383 registros) y 2020 - 2021 (tercera base de datos con 385 registros).

La primera base de datos cuenta con 62 variables que representan a los datos más característicos del partido y las probabilidades según diferentes casas de apuestas. Por otra parte, tanto la segunda y tercera base de datos cuenta con 106 variables idénticas que representan también a los datos más característicos del juego y las diferentes probabilidades según las casas de apuestas.

Con el propósito de cumplir con los objetivos del proyecto, se seleccionaron las variables de interés que tengan que ver directamente con el rendimiento de los equipos durante ciertos periodos de tiempo (antes, durante y después de la pandemia). En cuanto a las columnas que representan las probabilidades de las casas de apuestas, se llegó a la conclusión de omitirlas debido a que éstas no influyen en el impacto que tiene en los equipos que juegan de local cuando hay puerta cerrada.

Después de haber hecho la selección de las variables de interés y unir las tres bases de datos, el dataset general cuenta con 19 columnas y 1148 registros. Es con esta información que se procederá a trabajar a lo largo de este informe.

```{r echo=FALSE,out.width='80%',fig.align='center',fig.pos='H'}
#CREAR TABLA DE LAS VARIABLES
variables <- read_excel("Variables.xlsx")
variables %>%
  kbl() %>%
  kable_styling()

```



```{r, include=FALSE}

# REESTRUCTURACIÓN Y UNIÓN DE LAS BASES DE DATOS
inglesa_aux = rbind(inglesa_2, inglesa_3)
inglesa_final = full_join(inglesa_aux, inglesa_1)

# FILTRACIÓN POR COLUMNAS DE INTERÉS
inglesa_final = inglesa_final[ , c(2, 4:11, 15:24)]


```


## Detección de anomalías

Existen 7 filas duplicadas por lo cual se procede a eliminarlas.

```{r echo=FALSE,out.width='80%',fig.align='center',fig.pos='H'}

#Revisa duplicados
tabla_freq(duplicated(inglesa_final)) %>%
  kbl() %>%
  kable_styling()

#Elimina duplicados
inglesa_final = inglesa_final[!duplicated(inglesa_final),]

```

Por otra parte, la fecha poseía una anomalía de tipo **Formato de las variables no coincide con su tipo de variable**, por lo tanto, se realizó el respectivo casteo a su variable Date. 

```{r echo=FALSE,out.width='80%',fig.align='center',fig.pos='H'}

#Revisa tipo de variable
str(inglesa_final) %>%
  kbl() %>%
  kable_styling()

inglesa_final$Date = as.Date(inglesa_final$Date, format="%d-%m-%y")

```

Una vez hecho esto, se procede a revisar todas las variables en búsqueda de algún tipo de anomalía:

#### - Variable Date

```{r echo=FALSE,out.width='80%',fig.align='center',fig.pos='H'}

summary(inglesa_final$Date)

```

Se puede observar que no se encuentran datos atípicos, ni inválidos, además de que no posee inconsistencias ni campos vacíos.

#### - Variable HomeTeam

Para los equipos locales no existen valores atípicos, inválidos, ni con errores de digitación. No obstante, se halló un campo vacío que corresponde al 0,087% de los datos, por tanto se procede lo tomaremos como un MCAR y realizaremos un Listwise deletion.

```{r echo=FALSE,out.width='80%',fig.align='center',fig.pos='H'}

#Revisar anomalías
tabla_freq(inglesa_final$HomeTeam)

#Eliminar campo nulo
inglesa_final = inglesa_final[!is.na(inglesa_final$HomeTeam),]

```

#### - Variable AwayTeam

No existen anomalías.

```{r, include=FALSE}

tabla_freq(inglesa_final$AwayTeam) 

```

#### - Variable FTHG

Se observa un dato atípico, un dato inválido y 5 campos vacíos. Para este caso, se decide imputar basado en los marcadores oficiales de los partidos que se encuentran en otras bases de datos.

```{r echo=FALSE,out.width='80%',fig.align='center',fig.pos='H'}

# Resumen de la variable
summary(inglesa_final$FTHG)

# Gráfica de bigotes
boxplot(inglesa_final$FTHG)

# Guardamos los anómalos en un dataframe para analizarlos mejor
anomalos_FTHG = inglesa_final[(inglesa_final$FTHG == 33 | inglesa_final$FTHG < 0 | is.na(inglesa_final$FTHG)),]

# Imputando datos con base en medios oficiales

inglesa_final$FTHG[inglesa_final$HomeTeam=="Liverpool" & inglesa_final$Date=="2019-10-27"]= 2
inglesa_final$FTHG[inglesa_final$HomeTeam=="Liverpool" & inglesa_final$Date=="2019-10-27"]= 2
inglesa_final$FTHG[inglesa_final$HomeTeam=="Liverpool" & inglesa_final$Date=="2019-10-27"]= 2
inglesa_final$FTHG[inglesa_final$HomeTeam=="Liverpool" & inglesa_final$Date=="2019-10-27"]= 2
inglesa_final$FTHG[inglesa_final$HomeTeam=="Liverpool" & inglesa_final$Date=="2019-10-27"]= 2
inglesa_final$FTHG[inglesa_final$HomeTeam=="Liverpool" & inglesa_final$Date=="2019-10-27"]= 2
inglesa_final$FTHG[inglesa_final$HomeTeam=="Liverpool" & inglesa_final$Date=="2019-10-27"]= 2

```

#### - Variable FTAG

Se observa un dato atípico, un dato inválido y 5 campos vacíos. Para este caso, también se decide imputar basado en los marcadores oficiales de los partidos que se encuentran en otras bases de datos.


```{r echo=FALSE,out.width='80%',fig.align='center',fig.pos='H'}

# Resumen de la variable
summary(inglesa_final$FTAG)

# Gráfica de bigotes
boxplot(inglesa_final$FTAG)

# Guardamos los anómalos en un dataframe para analizarlos mejor
anomalos_FTAG = inglesa_final[(inglesa_final$FTAG == 27 | inglesa_final$FTAG < 0 | is.na(inglesa_final$FTAG)),]

# Imputando datos con base en medios oficiales
inglesa_final$FTHG[inglesa_final$HomeTeam=="Liverpool" & inglesa_final$Date=="2019-10-27"]= 2
inglesa_final$FTHG[inglesa_final$HomeTeam=="Liverpool" & inglesa_final$Date=="2019-10-27"]= 2
inglesa_final$FTHG[inglesa_final$HomeTeam=="Liverpool" & inglesa_final$Date=="2019-10-27"]= 2
inglesa_final$FTHG[inglesa_final$HomeTeam=="Liverpool" & inglesa_final$Date=="2019-10-27"]= 2
inglesa_final$FTHG[inglesa_final$HomeTeam=="Liverpool" & inglesa_final$Date=="2019-10-27"]= 2
inglesa_final$FTHG[inglesa_final$HomeTeam=="Liverpool" & inglesa_final$Date=="2019-10-27"]= 2
inglesa_final$FTHG[inglesa_final$HomeTeam=="Liverpool" & inglesa_final$Date=="2019-10-27"]= 2

```

#### - Variable FTR

No existen anomalías

```{r, include=FALSE}

tabla_freq(inglesa_final$FTR)

```

#### - Variable HTHG


#### - Variable HTAG


#### - Variable HTR


#### - Variable HST


#### - Variable AST


#### - Variable HF


#### - Variable AF


#### - Variable HC


#### - Variable AC


#### - Variable HY


#### - Variable AY


#### - Variable HR


#### - Variable AR



## Creación de variables

## Conclusiones y recomendaciones


