---
title: "Análisis Exploratorio de Datos - Taller Individual 2, Universidad ICESI"
author: "Jorge Antonio Morales"
date: "3/3/2022"
output:
  html_document:
      theme: journal
      highlight: espresso
      dfprint: paged
---

```{r, include=FALSE}

library(reshape2)
library(dplyr)
library(e1071)
library(Hmisc)
library(inspectdf) 
library(funModeling) 
library(VIM)
library(stringr)
library(xtable) 
library(ggplot2)
library(directlabels)
library(ggthemes)
library(mice)
library(BBmisc)
library(car)
library(nortest)
library(corrplot)
library(scales)
library(gridExtra)
library(GGally)

descriptivas<- function(x){data.frame("MEDIDA"=c("Observaciones", "Mínimo", "1er Q", "Media", "Mediana", "Desv Est", "3er Q", "Máximo", "Asimetría", "Curtosis", "atípico leve<", "atípico leve>","atípico extremo<","atípico extremo>", "Err Est Media", "IC(95%) Media Up", "IC(95%) Media Down"),"VALOR"=format(c(length(na.omit(x)), min(na.omit(x)), quantile(na.omit(x), prob=0.25), mean(na.omit(x)), median(na.omit(x)), sd(na.omit(x)), quantile(na.omit(x), prob=0.75), max(na.omit(x)), skewness(na.omit(x)), kurtosis(na.omit(x)), (2.5*quantile(na.omit(x),prob=0.25)-1.5*quantile(na.omit(x), prob=0.75)),(2.5*quantile(na.omit(x),prob=0.75)-1.5*quantile(na.omit(x), prob=0.25)),(4*quantile(na.omit(x),prob=0.25)-3*quantile(na.omit(x), prob=0.75)),(4*quantile(na.omit(x),prob=0.75)-3*quantile(na.omit(x), prob=0.25)), ((sd(na.omit(x))/sqrt(length(na.omit(x))))), (mean(na.omit(x))+1.96*(sd(na.omit(x))/sqrt(length(na.omit(x))))), (mean(na.omit(x))-1.96*((sd(na.omit(x))/sqrt(length(na.omit(x))))))), scientific = F))}
#FUNCIÓN PARA ESTADÍSTICAS DESCRIPTIVAS PARA VARIABLES CONTINUAS

descriptivas2<-function(Continua,Categorías){
  x1=aggregate.data.frame(Continua, by=list(Categorías), FUN=function(x){length(na.omit(x))})
  names(x1)=c("Categoría","Obs")
  x2=aggregate.data.frame(Continua, by=list(Categorías), FUN=function(x){min(na.omit(x))})
  names(x2)=c("Categoría","Mínimo")
  x3=aggregate.data.frame(Continua, by=list(Categorías), FUN=function(x){quantile(na.omit(x), prob =0.25)})
  names(x3)=c("Categoría","1er Q")
  x4=aggregate.data.frame(Continua, by=list(Categorías), FUN=function(x){median(na.omit(x))})
  names(x4)=c("Categoría","Mediana")
  x5=aggregate.data.frame(Continua, by=list(Categorías), FUN=function(x){mean(na.omit(x))})
  names(x5)=c("Categoría","Media")
  x6=aggregate.data.frame(Continua, by=list(Categorías), FUN=function(x){quantile(na.omit(x), prob =0.75)})
  names(x6)=c("Categoría","3er Q")
  x7=aggregate.data.frame(Continua, by=list(Categorías), FUN=function(x){max(na.omit(x))})
  names(x7)=c("Categoría","Máximo")
  x8=aggregate.data.frame(Continua, by=list(Categorías), FUN=function(x){sd(na.omit(x))})
  names(x8)=c("Categoría","Desv Est")
  x9=aggregate.data.frame(Continua, by=list(Categorías), FUN=function(x){skewness(na.omit(x))})
  names(x9)=c("Categoría","Asimetría")
  x10=aggregate.data.frame(Continua, by=list(Categorías), FUN=function(x){kurtosis(na.omit(x))})
  names(x10)=c("Categoría","Curtosis")
  cbind(x1,x2,x3,x4,x5,x6,x7,x8,x9,x10)[,-seq(3,19,2)]
}
#FUNCIÓN PARA ESTADÍSTICAS DESCRIPTIVAS PARA VARIABLES CONTINUAS EN SUBMUESTRAS
  
tabla_freq<- function(x,total=1,na="ifany"){
  if (total==1) {
    M=data.frame("Categoría"=table(x, useNA = na), "Rel"=prop.table(table(x,useNA = na)))[,-3]
    names(M)=c("Categoría","Freq. Abs.","Freq. Rel.")
    M$Categoría=as.character(M$Categoría)
    M[nrow(M)+1,]=c("Total",sum(M$`Freq. Abs.`),sum(M$`Freq. Rel.`))
    M$`Freq. Rel.`=as.numeric(M$`Freq. Rel.`)
    M$`Freq. Abs.`=as.numeric(M$`Freq. Abs.`)
    M
  } else{
    M=data.frame("Categoría"=table(x, useNA = na), "Rel"=prop.table(table(x,useNA = na)))[,-3]
    names(M)=c("Categoría","Freq. Abs.","Freq. Rel.")
    M
  }
}
#FUNCIÓN PARA ESTADÍSTICAS DESCRIPTIVAS PARA VAR DISCRETAS

tabla_freq2<-function(x,y,na="ifany",prop=0, suma=c("filas","col")){
  if (prop==0) {
    M=as.data.frame.matrix(table(x, y, useNA = na))
    M$Categoría=row.names(M)
    rownames(M)=NULL
    M=M[,c(ncol(M),1:ncol(M)-1)]
    M$Categoría=as.character(M$Categoría)
    M[nrow(M)+1,]=c("Total",colSums(M[,2:ncol(M)]))
    M[,2:ncol(M)]=sapply(M[,2:ncol(M)], as.numeric)
    M$Total=rowSums(M[,2:ncol(M)])
    M
  } else if (prop==1 & suma=="filas") {
    M=as.data.frame.matrix(table(x, y, useNA = na))
    M$Categoría=row.names(M)
    rownames(M)=NULL
    M=M[,c(ncol(M),1:ncol(M)-1)]
    M$Categoría=as.character(M$Categoría)
    M[nrow(M)+1,]=c("Total",colSums(M[,2:ncol(M)]))
    M[,2:ncol(M)]=sapply(M[,2:ncol(M)], as.numeric)
    M$Total=rowSums(M[,2:ncol(M)])
    for (i in 2:ncol(M)) {
      M[,i]=M[,i]/M[,ncol(M)]
    }
    M
  } else {
    M=as.data.frame.matrix(table(x, y, useNA = na))
    M$Categoría=row.names(M)
    rownames(M)=NULL
    M=M[,c(ncol(M),1:ncol(M)-1)]
    M$Categoría=as.character(M$Categoría)
    M[nrow(M)+1,]=c("Total",colSums(M[,2:ncol(M)]))
    M[,2:ncol(M)]=sapply(M[,2:ncol(M)], as.numeric)
    M$Total=rowSums(M[,2:ncol(M)])
    for (i in 1:nrow(M)) {
      M[i,2:ncol(M)]=M[i,2:ncol(M)]/M[nrow(M),2:ncol(M)]
    }
    M 
  }

}

```

```{r, include=FALSE}

# CARGUE Y PREPARACIÓN DE DATOS
load("Base_Final.RData")


```

# {.tabset}

## Primera pregunta
### ¿Cuál es el perfil de ingreso de los estudiantes?

Para este caso se realizará un análisis univariado de las variables que se especifican en el taller:

#### Género

```{r echo=FALSE, out.width='80%',fig.align='center',fig.pos='H'}

TABLA_GENERO=tabla_freq(base$Género,0)
#FRECUENCIA ABSOLUTA
ggplot(TABLA_GENERO, aes(x=2, y=`Freq. Rel.`, fill=Categoría)) +
  geom_bar(stat="identity", width=1, color="black") +
  coord_polar("y", start=0)+
  labs(fill="Género")+ 
  theme_void()+
  geom_text(aes(label = percent(`Freq. Rel.`)),position = position_stack(vjust = 0.5),color = "white", size=5)+
  xlim(0.5, 2.5) 

```


La mayoría de los estudiantes son mujeres, pero su proporción es bastante equitativa.


#### Estrato

```{r echo=FALSE, out.width='80%',fig.align='center',fig.pos='H'}

TABLA_ESTRATO=tabla_freq(base$Estrato,0)
#FRECUENCIA ABSOLUTA
ggplot(TABLA_ESTRATO, aes(x=Categoría, y=`Freq. Rel.`))+
  geom_bar(stat = "identity", fill="steelblue", color="black")+
  labs(x="Estrato",y="Frecuencia")+
  scale_y_continuous(limits = c(0,1), breaks = seq(0,1,0.2), labels = percent)+
  geom_text(aes(x=Categoría, y=`Freq. Rel.`, label=percent(`Freq. Rel.`)),vjust=-0.5, fontface = "bold", size=5)+
  theme_base()

```

La mayoría de los estudiantes pertenecen al estrato número dos y la minoría al estrato seis.

#### Edad_entrada

```{r echo=FALSE, out.width='80%',fig.align='center',fig.pos='H'}

TABLA_EDAD=tabla_freq(base$Edad_entrada,0)
#FRECUENCIA ABSOLUTA
ggplot(TABLA_EDAD, aes(x=2, y=`Freq. Rel.`, fill=Categoría)) +
  geom_bar(stat="identity", width=1, color="black") +
  coord_polar("y", start=0)+
  labs(fill="Edad")+ 
  theme_void()+
  geom_text(aes(label = percent(`Freq. Rel.`)),position = position_stack(vjust = 0.5),color = "white", size=5)+
  xlim(0.5, 2.5) 

```

La mayoría de los estudiantes tienen 17 años y la minoría tiene 19 o más años.

#### Ciudad de procedencia

```{r echo=FALSE, out.width='80%',fig.align='center',fig.pos='H'}

TABLA_CIUDAD=tabla_freq(base$Ciudad_proc,0)
#FRECUENCIA ABSOLUTA
ggplot(TABLA_CIUDAD, aes(x=reorder(Categoría, -`Freq. Rel.`), y=`Freq. Rel.`))+
  geom_bar(stat = "identity", fill="steelblue", color="black")+
  labs(x="Ciudad de procedencia del estudiante",y="Frecuencia")+
  scale_y_continuous(limits = c(0,1), breaks = seq(0,1,0.2), labels = percent)+
  geom_text(aes(x=Categoría, y=`Freq. Rel.`, label=percent(`Freq. Rel.`)),vjust=-0.5, fontface = "bold", size=5)+
  theme_base() + theme(axis.text.x = element_text(angle = 90, vjust = 0.5, hjust=1))

```

La mayoría de los estudiantes son de Cali, además, la gran minoría provienen de Pasto, Popayán, Buga, Yumbo y Tuluá.

#### Puntaje Global

```{r, include=FALSE}
descriptivas(base$PG)
```


```{r echo=FALSE, out.width='80%',fig.align='center',fig.pos='H'}

#boxplot:
ggplot(base, aes(y=PG))+
  geom_boxplot(fill="steelblue")+
  coord_flip()+
  labs(y="")+
  scale_y_continuous(limits = c(0,500))+
  theme_base()+
  theme(axis.text.y=element_blank(),axis.ticks.y=element_blank())

```

Del diagrama de cajas podemos resaltar que los estudiantes tienden a sacar un puntaje global entre los 300 y 400 puntos, con una mediana y media de 343 puntos.

```{r echo=FALSE, out.width='80%',fig.align='center',fig.pos='H'}

TABLA_PUNTAJE_GLOBAL=tabla_freq(base$PG,0)

#FRECUENCIA ABSOLUTA
ggplot(TABLA_PUNTAJE_GLOBAL, aes(x=Categoría, y=`Freq. Abs.`))+
  geom_bar(stat = "identity", fill="steelblue", color="black")+
  labs(x="Calificación",y="Frecuencia")+
  scale_y_continuous(limits = c(0,100), breaks = seq(0,100,20))+
  theme_base() + scale_x_discrete(breaks=NULL)


```
En esta gráfica de barras, se muestra la frecuencia para cada puntaje global de los estudiantes, estos puntos van desde el 200 hasta el 500. Por otro lado, es probable que los puntajes se rigen bajo una distribución normal, para asegurarse, al realizar la prueba de normalidad Anderson-Darling, no se puede rechazar la hipótesis nula y concluimos que **no se tiene evidencia suficiente para decir que el puntaje glubal sigue una distribución normal** debido a que el valor-p es menor que nuestro alfa (0.05).

```{r, include=FALSE}

ad.test(base$PG)

```

#### Facultad 

```{r echo=FALSE, out.width='80%',fig.align='center',fig.pos='H'}

TABLA_FACULTAD=tabla_freq(base$Facultad,0)
#FRECUENCIA ABSOLUTA
ggplot(TABLA_FACULTAD, aes(x=reorder(Categoría, -`Freq. Rel.`), y=`Freq. Rel.`))+
  geom_bar(stat = "identity", fill="steelblue", color="black")+
  labs(x="Facultad a la que ingresa",y="Frecuencia")+
  scale_y_continuous(limits = c(0,1), breaks = seq(0,1,0.2), labels = percent)+
  geom_text(aes(x=Categoría, y=`Freq. Rel.`, label=percent(`Freq. Rel.`)),vjust=-0.5, fontface = "bold", size=5)+
  theme_base() + theme(axis.text.x = element_text(angle = 90, vjust = 0.5, hjust=1))

```
La proporción de estudiantes en las facultades es muy similar, sin embargo, predominan los de la facultad de Ciencias Administrativas y Económicas y son menos frecuentes los de la facultad de Ciencias Sociales, Ciencias Naturales y DSC.

#### Bajo desempeño

```{r echo=FALSE, out.width='80%',fig.align='center',fig.pos='H'}

TABLA_PERFIL=tabla_freq(base$Perfil,0)
#FRECUENCIA ABSOLUTA
ggplot(TABLA_PERFIL, aes(x=2, y=`Freq. Rel.`, fill=Categoría)) +
  geom_bar(stat="identity", width=1, color="black") +
  coord_polar("y", start=0)+
  labs(fill="Perfil del estudiante")+ 
  theme_void()+
  geom_text(aes(label = percent(`Freq. Rel.`)),position = position_stack(vjust = 0.5),color = "white", size=5)+
  xlim(0.5, 2.5) 

```

La gran mayoría de los estudiantes se encuentran con un perfil fuera de riesgo.

**Respondiendo a la pregunta inicial, para el perfil del estudiante se tiene que:**

- La mayoría son hombres, viven en el estrato dos, tienen 17 años, son de Cali, tienen una media de puntaje global de 323, son de la facultad de Ciencias Administrativas y Económicos y sus perfiles son riesgo es normal.


## Segunda pregunta
### ¿La deserción temprana cómo ha evolucionado a través de las cohortes?

En este caso haremos un análisis bivariado entre nuestra variable dependiente **Deserción** y nuestra variable explicativa **Cohorte**

```{r echo=FALSE, out.width='80%',fig.align='center',fig.pos='H'}

TABLA_DECERSION_COHORTE=as.data.frame(prop.table(table(base$Cohorte,base$Deserta),1))

ggplot(TABLA_DECERSION_COHORTE, aes(x=Var1, y=Freq, fill=Var2))+
  geom_bar(stat = "identity", color="steelblue")+
  labs(x="Cohorte",y="Frecuencia", fill="Estudiante deserta")+
  scale_fill_brewer(palette = "Reds")+
  scale_y_continuous(limits = c(0,1), breaks = seq(0,1,0.1), labels = percent)+
  geom_text(aes(x=Var1, y=Freq, label=percent(Freq, accuracy = 0.1)), position= position_stack(vjust = 0.5), fontface = "bold", size=5)+
  theme_base()

```

Al parecer la deserción de los estudiantes ha ido disminuyendo a lo largo de los cohortes.

## Tercera pregunta
### ¿Cuáles variables podrían estar relacionadas con la deserción temprana?

#### Deserta y Facultad

```{r echo=FALSE, out.width='80%',fig.align='center',fig.pos='H'}

TABLA_DECERSION_FACULTAD=as.data.frame(prop.table(table(base$Facultad,base$Deserta),1))

ggplot(TABLA_DECERSION_FACULTAD, aes(x=Var1, y=Freq, fill=Var2))+
  geom_bar(stat = "identity", color="steelblue")+
  labs(x="Facultad",y="Frecuencia", fill="Estudiante deserta")+
  scale_fill_brewer(palette = "Reds")+
  scale_y_continuous(limits = c(0,1), breaks = seq(0,1,0.1), labels = percent)+
  geom_text(aes(x=Var1, y=Freq, label=percent(Freq, accuracy = 0.1)), position= position_stack(vjust = 0.5), fontface = "bold", size=5)+
  theme_base()

```
La mayoría de los estudiantes desertores son de la facultad de ingeniería y ciencias naturales, los que menos desiertan son de las facultades de ciencias sociales y FDSC.

#### Deserta y Género

```{r echo=FALSE, out.width='80%',fig.align='center',fig.pos='H'}

TABLA_DECERSION_GENERO=as.data.frame(prop.table(table(base$Género,base$Deserta),1))

ggplot(TABLA_DECERSION_GENERO, aes(x=Var1, y=Freq, fill=Var2))+
  geom_bar(stat = "identity", color="steelblue")+
  labs(x="Género",y="Frecuencia", fill="Estudiante deserta")+
  scale_fill_brewer(palette = "Reds")+
  scale_y_continuous(limits = c(0,1), breaks = seq(0,1,0.1), labels = percent)+
  geom_text(aes(x=Var1, y=Freq, label=percent(Freq, accuracy = 0.1)), position= position_stack(vjust = 0.5), fontface = "bold", size=5)+
  theme_base()

```

La mayoría de los estudiantes desertores son hombres.


#### Deserta y Estrato

```{r echo=FALSE, out.width='80%',fig.align='center',fig.pos='H'}

TABLA_DECERSION_ESTRATO=as.data.frame(prop.table(table(base$Estrato,base$Deserta),1))

ggplot(TABLA_DECERSION_ESTRATO, aes(x=Var1, y=Freq, fill=Var2))+
  geom_bar(stat = "identity", color="steelblue")+
  labs(x="Facultad",y="Frecuencia", fill="Estudiante deserta")+
  scale_fill_brewer(palette = "Reds")+
  scale_y_continuous(limits = c(0,1), breaks = seq(0,1,0.1), labels = percent)+
  geom_text(aes(x=Var1, y=Freq, label=percent(Freq, accuracy = 0.1)), position= position_stack(vjust = 0.5), fontface = "bold", size=5)+
  theme_base()


```

Los estudiantes de estratos más altos (5 y 6) son los que más desertan.

#### Deserta y Edad

```{r echo=FALSE, out.width='80%',fig.align='center',fig.pos='H'}

TABLA_DECERSION_EDAD=as.data.frame(prop.table(table(base$Edad_entrada,base$Deserta),1))

ggplot(TABLA_DECERSION_EDAD, aes(x=Var1, y=Freq, fill=Var2))+
  geom_bar(stat = "identity", color="steelblue")+
  labs(x="Edad",y="Frecuencia", fill="Estudiante deserta")+
  scale_fill_brewer(palette = "Reds")+
  scale_y_continuous(limits = c(0,1), breaks = seq(0,1,0.1), labels = percent)+
  geom_text(aes(x=Var1, y=Freq, label=percent(Freq, accuracy = 0.1)), position= position_stack(vjust = 0.5), fontface = "bold", size=5)+
  theme_base()

```

Los estudiantes que más desertan son los que tienen 19 o más años, y los que menos lo hacen son los que tienen 17 años.

#### Deserta y Ciudad Procedencia

```{r echo=FALSE, out.width='80%',fig.align='center',fig.pos='H'}

TABLA_DECERSION_CIUDAD=as.data.frame(prop.table(table(base$Proc,base$Deserta),1))

ggplot(TABLA_DECERSION_CIUDAD, aes(x=Var1, y=Freq, fill=Var2))+
  geom_bar(stat = "identity", color="steelblue")+
  labs(x="Ciudad procedencia",y="Frecuencia", fill="Estudiante deserta")+
  scale_fill_brewer(palette = "Reds")+
  scale_y_continuous(limits = c(0,1), breaks = seq(0,1,0.1), labels = percent)+
  geom_text(aes(x=Var1, y=Freq, label=percent(Freq, accuracy = 0.1)), position= position_stack(vjust = 0.5), fontface = "bold", size=5)+
  theme_base()

```

Los estudiantes que no son de Cali son los que más desertan.

#### Deserta y Puntaje Global

```{r, include=FALSE}

descriptivas2(base$PG, base$Deserta)

```


```{r echo=FALSE, out.width='80%',fig.align='center',fig.pos='H'}

ggplot(base, aes(x=Deserta, y=PG))+
    geom_boxplot(fill="steelblue")+
    labs(x="Estudiante desierta",y="Puntaje global")+
    theme_base()

```

Los estudiantes que más desertan son los que sacan peores notas.

#### Deserta y Riesgo

```{r echo=FALSE, out.width='80%',fig.align='center',fig.pos='H'}

TABLA_DECERSION_PERFIL=as.data.frame(prop.table(table(base$Perfil,base$Deserta),1))

ggplot(TABLA_DECERSION_PERFIL, aes(x=Var1, y=Freq, fill=Var2))+
  geom_bar(stat = "identity", color="steelblue")+
  labs(x="Perfil del estudiante",y="Frecuencia", fill="Estudiante deserta")+
  scale_fill_brewer(palette = "Reds")+
  scale_y_continuous(limits = c(0,1), breaks = seq(0,1,0.1), labels = percent)+
  geom_text(aes(x=Var1, y=Freq, label=percent(Freq, accuracy = 0.1)), position= position_stack(vjust = 0.5), fontface = "bold", size=5)+
  theme_base()

```

Los estudiantes que tinen un perfil en **Riesgo** son los que más desertan.

**En conclusión**
Estas variables explicativas están asociadas a la deserción temprana de los estudiantes: Ser hombre, pertenecer a la facultad de Ingeniería o Ciencias Naturales, estar en los estratos 5 o 6, ser mayor de 19 años, vivir fuera de Cali, sacar peores notas, y tener un perfil en Riesgo está relacionado con la deserción temprana de los estudiantes.